【裁判字號】    97,婚,475
【裁判日期】    980112
【裁判案由】    離婚
【裁判全文】
臺灣高雄地方法院民事判決               97年度婚字第475號
原      告  乙○○
被      告  甲○○
上列當事人間離婚事件，本院於民國97年11月17日言詞辯論終結
，判決如下：
    主  文
准原告與被告離婚。
訴訟費用由被告負擔。
    事實及理由
一、本件原告起訴主張：兩造於民國94年11月28日結婚，無生育
    子女，雙方認識工作及定居皆在高雄。婚後被告即因挪用公
    款而失去工作，且又因賭博積欠卡債新台幣（下同）100 萬
    元，在親戚幫忙下，原告本於夫妻應同船共渡之之古訓，就
    與被告遠離家鄉到大陸福建工作以還卡債，惟96年9 月5日
    ，於到職休假三個月後返台回到約定住所3 天後，被告竟無
    聲無息離開約定之住所，棄原告於不顧，未與原告同住，至
    今未再碰面。被告於婚前掩飾其素行不良之德行，於婚後，
    在工作上挪用公款，在生活上沈迷賭博酗酒惹事，沒有半點
    責任感，原告為替被告償還卡債，都願意去大陸工作，被告
    竟在返台後都未與原告同住。綜上所述，被告離開原來約定
    之住所，惡意遺棄原告，不聞不問完全不負責任，回到台灣
    後也未與原告同居，已構成難以維持婚姻之重大事由，且該
    項重大事由係不可歸責於原告，爰依民法第1052條第1 項第
    5 款及第2 項之規定擇一有理由訴請判准兩造離婚等語。
二、被告則以：被告去大陸前在聚耀低溫食品工廠工作，擔任送
    貨司機及收款工作，任職期間表現良好並無挪用公款。96年
    9 月自大陸返台休假第3 天係回花蓮與父母同住，期間有嘗
    試與原告聯絡，但原告不接電話，並無惡意遺棄原告。至於
    積欠卡債金額為62萬元，係向中國信託商業銀行（以下簡稱
    中國信託商銀）及新竹國際商業銀行（現合併為渣打銀行）
    借信用貸款，款項則大部分是用於購買公益彩券，現在渣打
    銀行欠款業已清償完畢，而中國信託商銀部分僅剩下20幾萬
    元，被告現在已經戒賭，兩造婚姻仍有維持之希望，請求駁
    回原告之訴等語資為抗辯。
三、經查，兩造於94年11月28日結婚，現婚姻關係存續中，未生
    育有任何子女，被告於93年10月28日至96年4 月25日間，在
    聚耀低溫食品工廠工作，為兩造所不爭之事實，有該公司傳
    真回函1 份在卷可稽（見卷第36頁），自堪認為真。而本件
    原告據以主張之離婚事由，即被告是否有惡意遺棄原告及兩
    造間是否重大事由而難以維持兩造婚姻，是否有理？經查：
  (一)按夫妻互負同居之義務，為民法第一千零零一條所明定，夫
    妻之一方無正當理由而與他方別居，固屬違背同居義務，惟
    同法第一千零五十二條第五款所謂以惡意遺棄他方，不僅須
    有違背同居義務之客觀事實，並須有拒絕同居之主觀情事始
    為相當，妻與夫失和歸寧居住，久未返家，如僅因夫迄未過
    問而出此，別無拒絕同居之主觀情事，尚難謂為惡意遺棄，
    最高法院40台上字第91號判例要旨參照。查本件原告主張被
    告惡意遺棄之事實，無非以兩造於96年9 月間自大陸地區休
    假返台暫住於娘家（兩造住處），而被告竟於96年9 月5 日
    離開為據，被告固不爭執有前開離開之事實，然否認係惡意
    遺棄原告，觀以原告當庭自承：「‧‧當時被告說要回花蓮
    ，我叫他順便把他的車子開回花蓮，他回去花蓮就不回來了
    」，被告亦陳：「當時是父親生日我回花蓮，當時我有跟原
    告說」、「之前原告返回大陸有打電話給我，要我跟她一起
    回去，可是之前在大陸時候兩人經常爭吵，所以我不願再回
    大陸。」等語（以上均見97年12月29日言詞辯論筆錄）相互
    對照以觀，足見斯時兩造係因大陸地區工作假期返回台灣地
    區，暫住於原告高雄娘家數日後，被告係因其父親生日而返
    回其花蓮家中，為原告所知悉，之後因兩造因工作地點意見
    相左，日後即未曾再一同返回大陸地區工作，因此，尚難憑
    此即逕認被告有惡意遺棄原告之事實，應甚明確。從而，原
    告依同條第1 項第5 款惡意遺棄請求判決離婚部分，並無理
    由，應不予准許。
  (二)就原告主張就兩造間是否有難以維持婚姻的重大事由存在，
    敘明如下：
    (1)被告是否有在工作中挪用公款之事實：本件被告在兩造於
      96年5 月間至大陸地區工作前，在聚耀低溫食品廠股份有
      限公司任職，期間為93年10月28日起至96年4 月15日止，
      期間擔任司機一職，離職原因為「要和原告到家鄉去工作
      」等語，有該公司之傳真回函一份在卷可稽（見卷第36頁
      ），復經本院依職權查詢被告前案紀錄表以觀，被告並無
      刑事前案紀錄（見卷第22頁），綜上所述，原告無法舉證
      證明被告有挪用公款之事實，是以原告此部分主張洵屬無
      據。
    (2)其次，就原告主張被告因賭博積欠卡債達100 萬元云云一
      節，然被告辯稱積欠銀行之款項為60幾萬元，並自承曾於
      94 年1月20日及9 月7 日分別向中國信託商銀借款15萬元
      及25萬元，嗣於95年2 月16日向新竹國際商業銀行（現合
      併為渣打銀行）借款16萬元，又刷信用卡借款6 萬元等情
      ，有提出新竹國際商銀00000000000 號存摺明細（見卷第
      54頁至第56頁）及中國信託商銀000000000000號存摺明細
      （見卷第57頁至第65頁）各1 份及中國信託商銀信用卡帳
      單（見卷第52頁）1 紙在卷可稽，至於借款用途，參以被
      告自承：大部分的錢是用來購買公益彩券，平常從事包牌
      購買公益彩券，所借款項原告並不知悉，平常都是伊在保
      管等語（見97年10月22日言詞辯論筆錄），為原告所不爭
      執，雖就被告負債數額兩造陳述並不一致，然縱使被告積
      欠銀行款項確為60餘萬元，金額非小，且在被告隱瞞原告
      購買公益彩券向銀行借款所導致，顯已超出一般家庭生活
      之支出，故被告上揭所為業已使兩造夫妻互信互賴感情滋
      生裂痕，應堪認定。
    (3)再者，兩造於96年5 月間至大陸地區工作，於同年9 月返
      回台灣地區暫住於原告高雄娘家數日後，被告因其父親生
      日獨自駕車返回其花蓮家中，之後因兩造因工作地點未能
      達成一致，日後即未曾再一同返回大陸地區工作一節，已
      如前述，據原告陳稱：「他（指被告）去花蓮就不回來，
      縱使我打電話用哭的求他回來，他也不回來，今年（指97
      年）過年時候我有接到他的手機，一開始就惡言相向。‧
      ‧」（見97年12月29日言詞辯論筆錄），被告自承：「我
      在過年時候有打電話給原告，一直到本件開庭時候才有再
      見面」等語（見97年12月29日言詞辯論筆錄），雖被告辯
      稱返回花蓮之後曾撥打電話給原告，但原告不接聽電話，
      然為原告所否認（見卷第97年6 月9 日言詞辯論筆錄），
      參以證人即被告母親李秀珠證述：兩造去大陸地區工作之
      前常吵架，大概是個性不合等語（見97年7 月9 日言詞辯
      論筆錄），綜上以觀，足見兩造於96年5 月至大陸地區工
      作前，即因生活細故屢生口角爭執，自同年9 月間從大陸
      地區返台暫住於娘家，嗣被告返回花蓮家中後，僅偶有電
      話聯繫，縱有聯繫，亦因工作問題而起爭執，應堪認定。
四、綜上以觀，兩造既自96年9 月間間即分居二地，期間原告曾
    數次往返大陸地區，迄今已一年餘，而依被告自承離家後雖
    住於花蓮但從未至娘家或大陸地區找過原告等語（見卷第31
    頁），足見兩造平日僅偶有電話聯繫，電話中亦因工作問題
    意見相左而起爭執，彼此間未有正向情感交流及互動，平常
    係各自生活而無交集。因婚姻乃一男一女之兩性結合，以組
    織家庭，共同生活為目的，自應以誠摯情感為基礎，倘反其
    道而行，形同陌路，未一同生活久矣，則此種婚姻有名無實
    ，何況夫妻間久未曾同居共營婚姻生活，其思想、感情與生
    活習性即已有相當差異，裂痕滋生，足見兩造前述分居之事
    實，已嚴重危及雙方婚姻關係之基礎，復以被告先前積欠銀
    行款項之事，促使兩造夫妻關係更加惡化，而原告既亦提起
    本件離婚訴訟，又佐以被告自承從未去找過原告等語（見卷
    第31頁），益徵兩造主觀上亦應皆無維持婚姻之意願，故客
    觀上堪認兩造之婚姻已生破綻而無回復之希望。而參酌在兩
    造分居期間，鮮有接觸連絡，則認兩造婚姻關係之所以產生
    上開不能回復之重大破綻，應係兩造均不思在分居期間，盡
    力透過其他方式進行接觸而維繫兩造間之感情所致，是本院
    認兩造均應負相等之過失。從而，原告依民法第1052條第2
    項規定，請求准原告與被告離婚，依前開所述，自屬有據。
五、另本件離婚事件，在應否准予兩造離婚部分事證已臻明確，
    兩造上開其餘攻擊防禦方法，諸如原告大陸地區電話究為何
    ，以及被告是否有按月繳納積欠借款，抑或渣打銀行款項是
    否業已清償完畢等等（見卷第86頁至第89頁），本院認與上
    開本院准予兩造離婚之心證不生影響，爰不再加以一一論述
    ，併此敘明。
六、據上論結，原告之訴為有理由，依民事訴訟法第78條規定，
    判決如主文。
中    華    民    國    98    年    1     月    12    日
                      家事法庭法  官  郭慧珊
以上正本係照原本作成。
如對本判決上訴，須於判決送達後20日之不變期間內，向本院提
出上訴狀。
中    華    民    國    98    年    1     月    12    日
                              書記官  王少玲


司法院資訊處製作；財團法人民間司法改革基金會備份。
